臺灣嘉義地方法院民事裁定
                                   110年度消債更字第28號
聲請人即
債  務  人  蔡梅芳  
代  理  人  石秋玲律師(法扶律師)
相對人即
債  權  人  國泰世華商業銀行股份有限公司

法定代理人  郭明鑑  
代  理  人  蔡政宏  
債  權  人  花旗(台灣)商業銀行股份有限公司


法定代理人  莫兆鴻  
代  理  人  蕭甜恬  
債  權  人  玉山商業銀行股份有限公司


法定代理人  黃男州  
代  理  人  朱逸君  
債  權  人  台新國際商業銀行股份有限公司

法定代理人  吳東亮  
債  權  人  中國信託商業銀行股份有限公司

法定代理人  利明献  


債  權  人  滙誠第一資產管理股份有限公司

法定代理人  莊仲沼  

債  權  人  良京實業股份有限公司

法定代理人  平川秀一郎

債  權  人  台新資產管理股份有限公司

法定代理人  吳統雄  
債  權  人  第一金融資產管理股份有限公司

法定代理人  周朝崇  
債  權  人  金陽信資產管理股份有限公司

法定代理人  林志亮  


債  權  人  衛生福利部中央健康保險署

法定代理人  李伯璋  
債  權  人  勞動部勞工保險局

法定代理人  鄧明斌  
上列當事人間聲請更生程序事件，本院裁定如下：
    主  文
債務人乙○○自中華民國110年4月22日下午5時起，開始更生程序
。
命本院司法事務官進行本件更生程序。
    理  由
一、聲請意旨略以：聲請人對於中國信託商業銀行股份有限公司
    等債權人負有新臺幣（下同）1,215,120 元之無擔保債務。
    因有不能清償債務情事，前已向法院聲請債務清理調解，惟
    調解不成立。聲請人因消費借貸、信用卡或現金卡契約，對
    金融機構負債務。前項債務，曾以書面向最大債權金融機構
    請求共同協商債務清償方案而不成立。聲請人資產114,062 
    元，債務總金額則有1,215,120 元，有不能清償債務之情事
    。爰提出財產及收入狀況說明書、債權人清冊、債務人清冊
    等資料，聲請更生。
二、按債務人不能清償債務或有不能清償之虞者，得依本條例所
    定更生或清算程序，清理其債務，消費者債務清理條例第3
    條定有明文。又按，法院開始更生程序之裁定，應載明其年
    、月、日、時，並即時發生效力；前項裁定不得抗告，並應
    公告之。法院裁定開始更生或清算程序後，得命司法事務官
    ，進行更生或清算程序，必要時，得選任律師、會計師或其
    他適當之自然人或法人一人為監督人或管理人。消費者債務
    清理條例第45條、第16條第1項亦設有明文規定。
三、經查，聲請人於民國109年12月30日已向本院聲請債務清理
    調解，惟於110年2月4日調解不成立。上情業經本院調閱109
    年度司消債調字第196號卷宗核閱無訛。次查，聲請人主張
    有不能清償債務之情事，業據聲請人於調解時已提出財產及
    收入狀況說明書、債權人清冊及107年、108年度綜合所得稅
    各類所得資料清單及全國財產稅總歸戶財產查詢清單等資料
    為證。又查，依聲請人提出之金融機構存摺交易明細資料，
    聲請人在嘉義成功街郵局帳戶，於107年6月21日存款餘額為
    37元、109年6月21日存款餘額為137元。又查，聲請人另有
    全球人壽保險、南山人壽保險、富邦人壽保險、元大人壽保
    險及遠雄人壽保險，保單價值準備金共計77,925元，有聲請
    人提出之保險投保資料表及保險單附卷可參（本院卷第143
    頁及第111-133頁、第173-239頁）。
四、再查，本件聲請人借款原因及停止清償的原因：
　　聲請人陳稱伊借款原因是為了購買日常生活用品、繳付保費
    等而積欠卡債，加上民國94年間因懷孕，沒有工作，刷卡購
    買日常生活用品，但後來一再地利滾利，導致積欠債務金額
    越來越高，聲請人因需照顧女兒無法工作而無力償還，並非
    無正當理由而停止清償。
五、復查，本件聲請人更生償還計劃：
    聲請人陳稱伊目前工作每月收入28,800元，扣除伊每月必要
    支出及扶養費後，伊願意以1個月為1期，共分72期即6年，
    每個月還款4,000元。
六、聲請人有不能清償債務情事或有不能清償之虞的認定：
(一)聲請人陳稱伊對於中國信託商業銀行股份有限公司等債權人
    所負之無擔保債務，合計1,215,120 元云云。而查，債權人
    勞動部勞工保險局以110年3月11日函，陳報債權金額為95,5
    80元（其中本金為90,815元、利息為4,765元）。滙誠第一
    資產管理股份有限公司以110年3月12日民事陳報狀，陳報債
    權金額為148,436元（其中本金為47,620元、利息為94,516
    元）。台新國際商業銀行股份有限公司以110年3月12日函，
    陳報債權金額為331,222元。金陽信資產管理股份有限公司
    以110年3月11日民事陳報狀，陳報債權金額為149,163元（
    其中本金為38,000元、利息為110,032元）。另於調解時，
    玉山商業銀行股份有限公司於110年1月18日以債權人債權陳
    報狀，陳報債權金額為377,301元（其中本金為96,706元、
    利息為280,095元）。衛生福利部中央健康保險署以110年1
    月20日函，陳報債權為13,070元（其中本金為13,070元）。
    第一金融資產管理股份有限公司以110年1月25日民事陳述意
    見狀，陳報債權金額為402,634元（其中本金為112,052元、
    利息為288,842元）。國泰世華商業銀行股份有限公司以110
    年1月19日民事陳報狀，陳報債權金額為113,245元（其中本
    金為30,299元、利息為77,105元）。良京實業股份有限公司
    以110年1月20日民事陳報狀，陳報債權金額為198,936元（
    其中本金為51,442元、利息為122,515元）。中國信託商業
    銀行股份有限公司以110年1月28日債權人債權陳報狀，陳報
    債權金額為1,553,966元（其中本金為402,631元、利息為1,
    140,129元）。另外，甲○(台灣)商業銀行股份有限公司之債
    權金額為114,387元（其中本金為31,000元、利息為83,197
    元）。其他另尚有台新資產管理股份有限公司的部分，未陳
    報債權。因此，聲請人實際上所負欠之債務，應在3,554,40
    3元以上。
(二)第查，聲請人目前在小吃店工作，每個月收入約28,800元。
    又查，聲請人主張伊每月生活必要支出費用為15,946元，因
    聲請人所主張之生活費用支出金額，未逾依衛生福利部公告
    110年度臺灣省最低生活費1.2倍即15,946元之數額，核其所
    主張之金額，尚屬合理，應可採認。另查，聲請人必須單獨
    扶養一名未成年子女，每個月扶養費15,946元，此有聲請人
    提出之戶籍謄本及未成年子女學生證可參。此數額參酌衛生
    福利部公告110年度臺灣省最低生活費（13,288元）的1.2倍
    即15,946元，及受扶養人在就學中之需求，尚無過高之處，
    應可採認。
(三)再查，聲請人名下無不動產；另存款餘額僅137元。又查，
    聲請人於107年度所得收入為22,000元、108年度無所得收入
    資料；聲請人現在小吃店工作，每月收入28,800元。再查，
    聲請人是於民國00年0月間出生，現在年齡已逾44歲，距離
    法定強制退休年齡65歲僅餘約21年期間。如果以聲請人每月
    薪資收入28,800元計算，扣除聲請人必要生活費15,946元及
    未成年子女之扶養費15,946元，每月尚不足3,092元。即使
    五年後受扶養之子女已成年，僅計算聲請人之生活費15,946
    元，則五年以後，聲請人年齡距法定強制退休年齡65歲僅餘
    約16年期間，每個月的餘額亦僅有12,854元。以此12,854元
    的數額，如果欲清償之前對中國信託商業銀行股份有限公司
    等債權人所積欠之3,554,403元以上之債務，縱然扣除保險
    準備金77,925元及目前存款137元，仍尚有3,476,341元以上
    之債務，也必須要270個月即22年以上的時間，才能夠全部
    清償完畢。然上述期間，顯然已逾聲請人得為工作的期間；
    而且，期間另還有新增加衍生的利息未清償。因此，本件應
    堪認聲請人確有不能清償債務情事或有不能清償之虞。
七、本件無應予駁回聲請更生之事由：
　　經查，聲請人為一般消費者，無從事營業活動，所負無擔保
    之債務總額未逾1,200萬元，且未經法院裁定開始清算程序
    或宣告破產。又查，聲請人亦無消費者債務清理條例第6條
    第3項所定得予駁回更生聲請之情形，而且亦無同條例第8條
    或第46條各款所定應予駁回更生聲請之事由存在。
八、綜據上述，本件聲請人因為日常生活所需，刷卡購買用品，
    導致積欠高額債務，嗣後因懷孕生產及必須照顧女兒，無法
    工作；目前雖然在小吃店工作，每個月有固定的收入，但是
    ，聲請人獨力扶養尚就學中的未成年子女，仍無力償還。本
    院審酌上情，認為聲請人就法院所命補正的事項，已配合提
    供金融機構存摺交易明細資料，並說明伊向債權人借款的原
    因、停止清償的原因，及提出可供法院參酌的證明資料，可
    認為已盡所應負之協力義務。本件聲請人聲請更生，符合消
    費者債務清理條例第3條的規定，復查無消費者債務清理條
    例第8條或第46條所定應予駁回更生聲請之事由，因此，聲
    請人聲請更生，於法有據，屬有理由，應予准許，爰裁定如
    主文，並依首揭規定命司法事務官進行本件更生程序。
九、至於債權人衛生福利部中央健康保險署110年3月11日書函、
    中國信託商業銀行股份有限公司110年3月10日民事陳報狀、
    勞動部勞工保險局110年3月11日函、滙誠第一資產管理股份
    有限公司110年3月12日民事陳報狀、國泰世華商業銀行股份
    有限公司110年3月3日民事陳述意見狀、台新國際商業銀行
    股份有限公司（並代理債權人台新資產管理股份有限公司）
　　110年3月12日函、金陽信資產管理股份有限公司110年3月11
    日民事陳報狀、甲○(台灣)商業銀行股份有限公司110年3月1
    5日民事陳報狀及玉山商業銀行股份有限公司110年3月22日
    債權人陳報狀所述之意見內容。因依上述說明，債務人聲請
    更生，符合消費者債務清理條例第3條的規定，且無消費者
    債務清理條例第8條或第46條所定應予駁回聲請之事由，因
    此，本院審酌債權人上揭陳述內容後，認為與本件裁定結果
    無影響，爰不逐一論駁，附此敘明。
十、依消費者債務清理條例第11條第1項、第45條第1項、第16條
    第1項，裁定如主文。
中　　華　　民　　國　　110 　年　　4 　　月　　22　　日
                  民事第二庭法　官　呂仲玉
以上正本係照原本作成。
本裁定不得抗告。
中　　華　　民　　國　　110 　年　　4 　　月　　22　　日
                            書記官　朱鴻明